【裁判字號】    99,交聲,804
【裁判日期】    990730
【裁判案由】    聲明異議
【裁判全文】
臺灣彰化地方法院交通事件裁定         99年度交聲字第804號
原處分機關    交通部公路總局臺中區監理所彰化監理站
異  議  人
即受處分人    甲○
上列受處分人因違反道路交通管理處罰條例案件，對於交通部公
路總局臺中區監理所彰化監理站中華民國99年6 月30日所為之處
分（彰監四字第裁64-I00000000號），聲明異議，本院裁定如下
：
    主    文
原處分關於吊扣駕駛執照拾貳個月部分撤銷。
甲○輕型機器腳踏車駕駛人，無駕駛執照駕駛輕型機器腳踏車，
經測定酒精濃度超過規定標準，不得考領輕型機器腳踏車駕駛執
照壹年。
    理    由
一、原處分意旨略以：異議人即受處分人甲○於民國99年6 月26
    日0 時52分許，騎車牌號碼339-QEC 號輕型機車（即普通輕
    型機器腳踏車），行經彰化縣田中鎮○○街371 號前，有「
    酒後駕車經檢測呼氣酒精濃度為每公升0.42毫克」之違規行
    為，為警掣單舉發，並經原處分機關裁處受處分人罰鍰新臺
    幣（下同）3 萬元，吊扣駕駛執照（即指汽車駕駛執照）12
    個月，並施以道安講習之處分，於法並無不合等語。
二、聲明異議意旨略以：受處分人對於上述時間，騎前開車輛行
    經彰化縣田中鎮○○街371 號前，有「酒後駕車經檢測呼氣
    酒精濃度為每公升0.42毫克」之違規事實，並不爭執，然表
    示伊係騎機車，因無機車駕照，只有汽車駕照，卻要吊扣汽
    車駕照，受處分人需要靠該汽車駕照謀生，請求撤銷原處分
    ，而為禁考機車駕照之處分，爰依法聲明異議。
三、按汽車駕駛人飲用酒類或其他類似物後，其吐氣所含酒精濃
    度超過每公升0.25毫克或血液中酒精濃度超過百分之0.05以
    上者，不得駕車；汽車駕駛人，有第35條第1 項規定之酒後
    駕車情形，應接受道路交通安全講習；汽車駕駛人，駕駛汽
    車經測試檢定酒精濃度超過規定標準，處1 萬5 千元以上6
    萬元以下罰鍰，並當場移置保管該汽車及「吊扣」其駕駛執
    照1 年，道路交通安全規則第114 條第2 款、道路交通管理
    處罰條例第24條第1 項第2 款、第35條第1 項第1 款分別定
    有明文。
四、經查：
  (一)受處分人騎車牌號碼339-QEC 號輕型機車，於99年6 月26日
    0 時52分許，行經彰化縣田中鎮○○街371 號前，有「酒後
    駕車經檢測呼氣酒精濃度為每公升0.42毫克」之違規行為，
    為警掣單舉發，並經原處分機關依道路交通管理處罰條例第
    35條第1 項第1 款、第24條第1 項第2 款之規定，於99年6
    月30日以彰監四字第裁64-I00000000號裁決書裁處罰鍰3萬
    元，吊扣駕駛執照12個月，並施以道安講習，有彰化縣警察
    局彰警交字第I00000000 號舉發違反道路交通管理事件通知
    單、前開違反道路交通管理事件裁決書各1 紙在卷可稽，且
    為受處分人所不爭執，是其前開違規之事實足堪認定。
  (二)按道路交通管理處罰條例第68條除將現行有效條文列為第1
    項外，並增列第2 項：「領有汽車駕駛執照之汽車駕駛人，
    除駕駛聯結車、大客車、大貨車外之非其駕駛執照種類之車
    輛，違反本條例及道路交通安全規則之規定，應受吊扣駕駛
    執照情形時，無因而肇事致人受傷或重傷者，記違規點數五
    點。但一年內違規點數共達六點以上或再次應受吊扣駕駛執
    照情形者，併依原違反本條例應受吊扣駕駛執照處分規定，
    吊扣其駕駛執照。」規定，同時於99年5 月5 日經總統府以
    總統華總一義字第09900107731 號予以公布，惟依同法第93
    條「本條例施行日期，由行政院以命令定之」之規定，該修
    正之條文尚未生效，本件處罰仍應依99年5 月5 日修正前即
    現行有效條文之第68條為認定，先予敘明。
  (三)次按道路交通管理處罰條例第68條之現行有效條文業於94年
    12月14日修正，並自95年3 月1 日施行，修正前之道路交通
    管理處罰條例第68條規定：汽車駕駛人，因違反本條例及道
    路交通安全規則之規定，受「吊扣或」吊銷駕駛執照處分時
    ，「吊扣或」吊銷其持有各級車類之駕駛執照。而修正後之
    道路交通管理處罰條例第68條規定：汽車駕駛人，因違反本
    條例及道路交通安全規則之規定，受吊銷駕駛執照處分時，
    吊銷其持有各級車類之駕駛執照。查該條文修正前，其原提
    案修正條文為：汽、機車駕駛人，因違反本條例及道路交通
    安全規則之規定，受「吊扣或吊銷」駕駛執照處分時，「吊
    扣或吊銷」其違法或違規當時所駕駛車輛之駕駛執照，立法
    理由略以：原條文將違法或違規駕駛人所持有各級車類之駕
    駛執照一併吊扣或吊銷，失之過酷，影響人民工作及生活甚
    鉅，爰修正之等語，是以其立法意旨在於違規行為對道路交
    通秩序之維持及道路交通安全已生較大之影響，故規定吊扣
    或吊銷其持有各級車類之駕駛執照，以限制其繼續駕車行駛
    道路之權利，其係屬駕駛行為之限制，並不因所持駕駛執照
    種類不同而有所差異。然最後通過之修正條文，則係將道路
    交通管理處罰條例第68條原有條文中之「吊扣或」三字刪除
    各情，有立法院交通委員會94年10月5 日臺立交字第094240
    0153號函附道路交通管理處罰條例第68條審查報告可參（參
    立法院公報第94卷第70期第135 頁至第138 頁）。是參照上
    開立法理由及立法經過，依修正後之條文（即目前現行有效
    條文），按上開規定受「吊銷駕照」處分者，仍維持吊銷其
    持有各級車類駕駛執照之處分，至於受「吊扣駕照」處分者
    ，則僅「吊扣」其違法或違規當時所駕駛車輛之駕駛執照，
    不再吊扣其持有各級車類之駕駛執照（臺灣高等法院臺中分
    院96年度交抗字第136 號、第648 號、第788 號裁定意旨參
    照）。
  (四)查本件異議人違規行為發生於99年6 月26日，自應依目前現
    行有效之道路交通管理處罰條例第68條裁處，且該道路交通
    管理處罰條例第68條之規定，既將「吊扣」等字刪除，是依
    前開說明，駕駛人受吊扣駕駛執照處分時，不再吊扣其持有
    各級車類之駕駛執照，故原處分機關於作成吊扣駕駛執照處
    分時，應就行為人所應吊扣之駕駛執照種類予以限定，始符
    合依法行政原則。而異議人為本件違規時係駕駛普通輕型機
    車，並非駕駛自小客車一節，有原處分機關對違反道路交通
    管理事件不服裁決聲明異議案件移送書、上開舉發違反道路
    交通管理事件通知單在卷可稽，又受處分人並未考領普通輕
    型機車駕駛執照，係屬無照駕駛，亦有機車駕照基本資料1
    紙附卷可參，且其所考領之汽車駕駛執照，依法雖得駕駛輕
    型機器腳踏車（見道路交通安全規則第61條第1 項第4 款規
    定），惟原處分機關認定應依道路交通管理處罰條例第35條
    第1 項第1 款裁處受處分人吊扣汽車駕駛執照12個月之裁罰
    ，與現行道路交通管理處罰條例第68條規定不合，自不得吊
    扣其現尚有效之汽車駕駛執照。受處分人依法所受之處分既
    應為限制其駕駛普通輕型機車之權利，亦即應吊扣其普通輕
    型機車之駕駛執照為是，然受處分人並未考取普通輕型機車
    駕照，已如前述，本件自無從逕為吊扣其普通輕型機車駕照
    ，僅得依道路交通管理處罰條例第67條第6 項之規定，不得
    考領輕型機車駕駛執照1 年。原處分機關未審酌及此，逕為
    裁罰，即難認為允當。從而，本件受處分人之異議為有理由
    ，爰撤銷原處分關於「吊扣汽車駕駛執照12個月」部分，並
    就撤銷部分改諭知如主文第2 項所示之處罰。至於原處分機
    關另裁處異議人「罰鍰3 萬元、施以道安講習」部分，聲明
    異議意旨並未指摘及此，本院即無由併予審酌，附此指明。
  (五)另關於公路機關因汽車駕駛人取得高一級車類之駕駛資格者
    ，應換發駕駛執照，並准其駕駛較低級車類之車輛，而已領
    有小型車駕駛執照者，得駕駛輕型機器腳踏車之規定，因其
    駕駛普通輕型機器腳踏車違規，而須吊扣普通輕型機器腳踏
    車之駕駛執照時，其駕照如何「吊扣」其中一部分，係屬執
    行方式，為技術層面之問題，併此敘明。
五、據上論斷，應依道路交通管理處罰條例第87條第2 項、道路
    交通案件處理辦法第20條前段，裁定如主文。
中    華    民    國    99    年    7     月    30    日
                  交通法庭法  官  李淑惠
以上正本證明與原本無異。
如不服本裁定，應於裁定送達後5日內，向本院提出抗告狀(須附
繕本)。
中    華    民    國    99    年    7     月    30    日
                          書記官  張清秀

司法院資訊處製作；財團法人民間司法改革基金會備份。
